臺灣新北地方法院刑事判決　　　　　　110年度簡上字第328號
上　訴　人　臺灣新北地方檢察署檢察官
上　訴　人
即　被　告　蘇詳育


上列上訴人因被告詐欺案件，不服中華民國110 年5 月21日本院
110 年度簡字第2053號第一審簡易判決（原聲請簡易判決處刑案
號：臺灣新北地方檢察署110 年度偵續字第41號），提起上訴，
本院管轄第二審之合議庭判決如下：
    主  文
原判決關於沒收部分撤銷。
未扣案之犯罪所得新臺幣捌萬柒仟元沒收，於全部或一部不能沒
收或不宜執行沒收時，追徵其價額。
其餘上訴駁回。
    事實及理由
一、本案經本院審理結果，認原審簡易判決之認事用法及量刑均
    無違誤，應予維持，除證據部分應增列「被告蘇詳育於本院
    準備程序及審理時之自白」外，其餘事實、證據及理由均引
    用如附件第一審刑事簡易判決書（含檢察官聲請簡易判決處
    刑書）之記載。
二、檢察官循告訴人林麗玉之請求提起上訴，上訴意旨略以：被
    告於民國109 年5 月間對告訴人所為本案詐欺犯行，迄今已
    逾1 年之久，然被告尚未與告訴人達成和解，原審僅判處有
    期徒刑4 月，尚有量刑過輕之虞，爰依法提起上訴，請求撤
    銷原判決，更為適當合法之判決等語。
三、被告上訴意旨略以：其當初向告訴人借新臺幣（下同）180,
    000 元，至今均有陸續償還告訴人，現剩87,000元未還，其
    認原審量刑太重，希望可以從輕量刑，故提起本件上訴等詞
    。
四、按量刑之輕重，係事實審法院得依職權自由裁量之事項，茍
    已斟酌刑法第57條各款所列情狀而未逾越法定刑度，則不得
    遽指為違法；又刑罰之量定屬法院自由裁量之職權行使，但
    仍應審酌刑法第57條所列各款事由及一切情狀，為酌量輕重
    之標準，並非漫無限制，在同一犯罪事實與情節，如別無其
    他加重或減輕之原因，下級法院量定之刑，亦無過重或失輕
    之不當情形，則上級法院對於下級法院之職權行使，原則上
    應予尊重（最高法院72年台上字第6696號、85年度台上字第
    2446號判決意旨參照）。從而，刑之量定係實體法上賦予法
    院得為自由裁量之事項，倘法院未有逾越法律所規定之範圍
    ，或濫用其權限，即不得任意指摘為違法。經查，本案原審
    於量刑時，已依刑法第57條規定，以行為人之責任為基礎，
    具體審酌被告不思循正途賺取所需，對告訴人偽以其父親公
    司倒閉急需用錢，致告訴人陷於錯誤，被告因此詐得告訴人
    之金錢，其詐欺行為實應譴責，兼衡被告無前科，犯罪動機
    、目的、手段，智識程度為大學肄業暨家庭經濟狀況，告訴
    人損失之金額，被告迄今未能賠償告訴人或與之達成和解，
    坦承犯行之犯後態度，及告訴人對本案表示之意見等一切情
    狀，量處有期徒刑4 月及諭知易科罰金之折算標準，業已審
    酌刑法第57條所定各款事項而在法定刑度內為量刑，且刑度
    與其犯行相當，並無逾越法律規定範圍、濫用權限或違背比
    例及公平原則之情事，是檢察官依前揭上訴意旨指摘原審量
    刑過輕而顯有不當及被告上訴意旨稱原審量刑過重等語，均
    為無理由，應予駁回。
五、次按，犯罪所得，屬於犯罪行為人者，沒收之，於全部或一
    部不能沒收或不宜執行沒收時，追徵其價額；犯罪所得已實
    際合法發還被害人者，不予宣告沒收或追徵，刑法第38條之
    1 第1 項前段、第3 項及同法第38條之1 第5 項分別定有明
    文。經查，原審以被告詐欺告訴人共180,000 元，其中尚有
    14萬7,000 元尚未發還告訴人（有本院板橋簡易庭109 年度
    板簡字第2911號民事判決民事判決1 份在卷可稽），該部分
    係屬本案犯罪所得，而未據扣案，故應依刑法第38條之1 第
    1 項、第3 項規定予以宣告沒收、追徵等語，然被告於本案
    辯論終結時業已償還共93,000元，而僅剩87,000元尚未返還
    告訴人等情，業據被告及告訴人於本院審理時陳述在卷（見
    本院簡上卷第131 頁），是就93,000元部分之犯罪所得已實
    際合法發還被害人，依刑法第38條之1 第5 項之規定，應不
    予宣告沒收或追徵，原審未及審酌上情，而就未扣案之犯罪
    所得147,000 元為沒收、追徵之諭知，尚有未合，此部分自
    應由本院予以撤銷，並就扣除後所餘未扣案之87,000元部分
    ，依刑法第38條之1 第1 項前段規定宣告沒收，再依同條第
    3 項規定，諭知於全部或一部不能沒收或不宜執行沒收時，
    追徵其價額。
據上論斷，應依刑事訴訟法第455 條之1 第1 項、第3 項、第36
8 條、第369 條第1 項前段、第373 條，刑法第38條之1 第1 項
前段、第3 項，判決如主文。
本案經檢察官宋有容偵查後聲請簡易判決處刑，於上訴後，由檢
察官顏汝羽在本審到庭執行公訴。
中    華    民    國   110    年    11    月    23    日
                  刑事第七庭  審判長法  官  彭全曄
　
                                    法  官  劉思吟
　
                                    法  官  白承育
上列正本證明與原本無異。
不得上訴。
                                    書記官  馬韻凱
中    華    民    國   110    年    11    月    30    日
附件：本院110年度簡字第2053號刑事簡易判決。
--------------------------------------------------------
臺灣新北地方法院刑事簡易判決         110年度簡字第2053號
聲  請  人  臺灣新北地方檢察署檢察官
被      告  蘇詳育  男  民國00年00月00日生
                    身分證統一編號：Z000000000號
                    住新北市○○區○○○街00巷00號三樓
上列被告因詐欺案件，經檢察官聲請以簡易判決處刑（110年度
偵續字第41號），本院判決如下：
    主  文
蘇詳育犯詐欺取財罪，處有期徒刑肆月，如易科罰金，以新臺幣
壹仟元折算壹日。未扣案之蘇詳育犯罪所得壹拾肆萬柒仟元沒收
之，於全部或一部不能沒收或不宜執行沒收時，追徵其價額。
    事實及理由
一、本案犯罪事實、證據及應適用法條，除證據欄補充「臺灣新
    北地方法院板橋簡易庭109年度板簡字第2911號民事判決1份
    」外，其餘均引用如附件檢察官聲請簡易判決處刑書之記載
    。
二、爰以行為人責任為基礎，審酌被告不思循正途賺取所需，對
    告訴人偽以其父親公司倒閉急需用錢，致告訴人陷於錯誤，
    被告因此詐得告訴人之金錢，其詐欺行為實應譴責，兼衡被
    告無前科，犯罪動機、目的、手段，智識程度為大學肄業（
    依個人戶籍資料所載）暨家庭經濟狀況，告訴人損失之金額
    ，被告迄今未能賠償告訴人或與之達成和解，坦承犯行之犯
    後態度，及告訴人對本案表示之意見（見本院公務電話紀錄
    表所載）等一切情狀，量處如主文所示之刑，並諭知易科罰
    金之折算標準，以示懲儆。
三、按刑法第38條之1第1項、第3項規定：「犯罪所得，屬於犯
    罪行為人者，沒收之。但有特別規定者，依其規定」、「前
    二項之沒收，於全部或一部不能沒收或不宜執行沒收時，追
    徵其價額。」查被告詐欺告訴人共新臺幣（下同）18萬元，
    其中尚有14萬7,000元尚未發還告訴人（有臺灣新北地方法
    院板橋簡易庭109年度板簡字第2911號民事判決1份在卷可稽
    ），未據扣案，爰依刑法第38條之1第1項前段之規定，宣告
    沒收，並於全部或一部不能沒收或不宜執行沒收時，依同條
    第3項之規定，追徵其價額。
四、依刑事訴訟法第449條第1項前段、第3項、第454條第2項、
    第450條第1項，刑法第339條第1項、第41條第1項前段、第
    38條之1第1項、第3項，刑法施行法第1條之1，逕以簡易判
    決處刑如主文。
五、如不服本判決，應於判決送達後20日內，向本庭提出上訴狀
    ，上訴於本院第二審合議庭（須附繕本）。
本案經檢察官宋有容聲請以簡易判決處刑。
中    華    民    國   110    年    5     月    21    日
                  刑事第二十七庭  法  官     陳明珠
上列正本證明與原本無異。
                                  書記官     林有象
中    華    民    國   110    年    6     月    1     日
　
附錄本案論罪科刑法條全文：
中華民國刑法第339條
（普通詐欺罪）
意圖為自己或第三人不法之所有，以詐術使人將本人或第三人之
物交付者，處 5 年以下有期徒刑、拘役或科或併科 50 萬元以
下罰金。
以前項方法得財產上不法之利益或使第三人得之者，亦同。
前二項之未遂犯罰之。
　
附件：
臺灣新北地方檢察署檢察官聲請簡易判決處刑書
                                     110年度偵續字第41號
    被      告  蘇詳育  男  25歲（民國00年00月00日生）
                        住新北市○○區○○○街00巷00號3
                          樓
                        國民身分證統一編號：Z000000000號
上列被告因詐欺案件，已經偵查終結，認為宜以簡易判決處刑，
茲將犯罪事實及證據並所犯法條分敘如下：
        犯罪事實
一、蘇詳育（原名蘇信嘉）為林麗玉姪女之前男友，竟意圖為自
    己不法所有，明知其父親並未有公司倒閉需錢孔急之情形，
    竟基於詐欺取財之犯意，於民國109年5月29日間，向林麗玉
    佯稱：伊因父親公司倒閉，需錢孔急，並同意自同年8月8日
    起每月還款新台幣（下同）1萬5000元云云，致林麗玉陷於
    錯誤，陸續在其位於新北市板橋區漢生東路及附近超商交付
    款項及匯款共18萬元與蘇詳育。詎蘇詳育未依約還款，且避
    不見面，林麗玉始悉受騙。
二、案經林麗玉告訴偵辦。
        證據並所犯法條
一、上揭犯罪事實，業據被告蘇詳育於偵查中坦承不諱，核與證
    人即告訴人林麗玉於偵查中證述情節相符，並有被告與告訴
    人間對話紀錄1份附卷可稽，被告犯嫌應堪認定。
二、核被告所為，係犯刑法第339條第1項之詐欺取財罪嫌。另被
    告詐得之款項，為犯罪所得，請依刑法第38條之1第1項前段
    、第3項規定，宣告共同沒收，於全部或一部不能沒收或不
    宜執行沒收時，追徵其價額。
三、依刑事訴訟法第451條第1項聲請以簡易判決處刑。
      此  致
臺灣新北地方法院
中    華    民    國   110    年    4     月    26    日
                          檢  察  官  宋有容